福建金門地方法院刑事判決　　　　　　　 96年度交易字第5號
公　訴　人　福建金門地方法院檢察署檢察官
被　　　告　丙○○
選任辯護人　辛銀珍律師
上列被告因業務過失傷害案件，經檢察官提起公訴（95年度偵字
第479號），本院判決如下：
    主  文
丙○○從事業務之人，因業務上之過失傷害人致重傷，處有期徒
刑捌月，減為有期徒刑肆月，如易科罰金以新台幣壹仟元折算壹
日。
    事  實
一、丙○○平日以駕駛計程車為業，為從事駕駛業務之人，於民
    國95年7月5日上午9時58分許，駕駛車牌號碼 125-VX號營業
    用小客車，由金門縣金湖鎮陳仔山欲往成功方向行駛，途經
    金湖鎮○○路口右轉時，應注意車輛行駛時，如對向行駛之
    左轉車輛已轉彎須進入同一車道時，右轉彎車輛應讓左轉彎
    車輛先行；而依當時情形，又無不能注意之情事，竟疏於注
    意，於通過上開交岔路口時，未讓對向左轉彎車輛先行，貿
    然右轉，適有甲○○騎乘車牌號碼WZS- 463號輕型機車，由
    金湖鎮太武山欲往成功方向行駛，途經上揭路口左轉時，亦
    未注意車前狀況，逕行左轉，兩車於該路口閃避不及發生撞
    擊，致甲○○人、車倒地，受有外傷性腦傷併顱內出血、右
    側視神經無光覺病變及記憶力、定向感、計算能力、抽象思
    考能力、空間知覺能力、語言理解和思考流暢度等功能重度
    損害之重傷。
二、案經丙○○於偵查犯罪機關未發覺之前，主動告知犯罪事實
    並接受裁判及甲○○訴由金門縣警察局金湖警察所報告福建
    金門地方法院檢察署檢察官偵查起訴。
    理  由
一、訊據被告丙○○對於前揭時地駕車與告訴人甲○○發生車禍
    ，致告訴人受傷之事實固不否認，惟辯稱：吳女騎機車沒有
    打左轉方向燈突然逆向左轉，車速很快；伊見左右無來車就
    繼續開車，當伊行駛過路口時，突然聽到碰撞聲，事前伊不
    知道吳女要左轉，所以來不及應變云云。經查
    (一）被告與告訴人甲○○於上開時地發生車禍，造成告訴
         人受傷，有道路交通事故調查報告表（一）（二）、
         交通事故談話紀錄表各1份及診斷證明書一紙在卷可稽
         。
   （二）告訴人甲○○因車禍受傷，致其右眼視力無光覺，視
         神經萎縮，應無復明之可能；另其記憶力、定向感、
         計算能力、抽象思考能力、空間知覺能力、語言理解
         和思考流暢度等功能重度損害，係因腦部受傷引起之
         後遺症，依現行醫學水準應無痊癒之可能，有財團法
         人振興醫院復健醫學中心96振醫字第0000000625號函
         附卷可證，足見告訴人右眼視能已毀敗，且其身體有
         關認知、理解能力之傷害已達於重大不治，故告訴人
         所受之傷應為刑法第10條第4項第1款、第6款之重傷。
   （三）被告雖稱告訴人是突然左轉，其不及注意云云；但查
         ，車禍現場之交岔路口視線良好，且因該交岔路口之
         道路並非垂直，往太武山之道路與往成功方向之道路
         略呈45度，有現場圖及現場照片1張附卷可參（見偵查
         卷第9之4頁下方之照片），故告訴人如欲直行，其行
         徑方向會明顯向右偏離（以被告行進方向為參考座標
         ），反之，告訴人如欲左轉，亦會明顯左偏進入交岔
         路口；故以被告行進方向而言，非常容易、清楚判別
         對向車道欲左彎或直行之動向；按對向行駛之左轉車
         輛已轉彎須進入同一車道時，右轉彎車輛應讓左轉彎
         車輛先行，道路交通安全規則第102條第1項第7款定有
         明文，被告行經上開交岔路口，本應注意讓對向左轉
         彎車先行；而依當時情形，又無不能注意之情事，竟
         疏於注意讓對向已左彎的告訴人所騎之機車先行，因
         而發生車禍，其有過失堪以認定。
   （四）又本件經送鑑定及覆議結果，亦認被告駕駛營業小客
         車係右轉彎車，未讓左轉彎車輛先行，係肇事因素，
         有福建省金門縣車輛行車事故鑑定委員會95年11月3日
         （95）鑑字第136號鑑定意見書及福建省金門縣車輛行
         車事故覆議鑑定委員會96年1月12日（96）覆鑑字第
         9601號鑑定覆議意見書各一份附卷可參，亦足做為認
         定被告過失責任之參考。
   （五）雖告訴人騎乘機車，未注意車前狀況，並隨時採取必
         要之安全措施，亦有疏失，但被告仍難辭過失之責。
   （六）綜上所述，告訴人因本件車禍受重傷，與被告之過失
         行為間有相當因果關係，故被告過失犯行堪以認定。
二、被告丙○○以駕駛計程車為業，於執行業務中開車因過失肇
    事，致告訴人受重傷；故核其所為，係犯刑法第284條第2項
    後段之業務過失致重傷罪。起訴書雖記載被告所犯法條為刑
    法第284條第2項前段，惟檢察官於審判期日已當庭變更起訴
    所引法條，附此敘明。被告於肇事後即向警報案接受偵訊並
    坦承肇事，有警詢筆錄可按，並經證人即處理員警乙○○到
    庭證述甚明，被告對於未發覺之罪自首而受裁判，應減輕其
    刑。爰審酌被告之過失程度、肇事後之態度及告訴人受傷程
    度、告訴人亦同有過失，且被告尚未與告訴人為民事和解賠
    償等一切情狀，量處如主文所示之刑；又被告行為時係在96
    年4月24日以前，應依中華民國九十六年罪犯減刑條例第2條
    第1項第3款之規定，減其宣告刑之二分之一，並就減得之刑
    諭知易科罰金折算之標準。
三、據上論斷，應依刑事訴訟法第299條第1項前段，刑法第284
    條第2項後段、第62條前段、第41條第1項前段，刑法施行法
    第1條之1，中華民國九十六年罪犯減刑條例第2條第1項第3
    款、第7條、第9條，判決如主文。
本案經檢察官朱師俊到庭執行職務。
中　　華　　民　　國　　96　　年　　7　　月　　 26　　日
　　　　　　　　　    刑事庭    法　官　施慶鴻
以上正本證明與原本無異。
如不服本判決應於送達後10日內附具理由向本院提出上訴狀。
　　　　　　　　　　　　　　　　書記官　楊靜秋
中　　華　　民　　國　　96　　年　　7　　月　　 26　　日
附錄本案論罪科刑法條全文
中華民國刑法第284條
（過失傷害罪）
因過失傷害人者，處6月以下有期徒刑、拘役或5百元以下罰金，
致重傷者，處1年以下有期徒刑、拘役或5百元以下罰金。
從事業務之人，因業務上之過失傷害人者，處1年以下有期徒刑
、拘役或1千元以下罰金，致重傷者，處3年以下有期徒刑、拘役
或2千元以下罰金。
